Inventaris van het archief van de Vereniging voor Controle op Lasgebied "CONTROLAS", 22 december 1958 - 1 oktober 2004
Nationaal Archief, Den Haag
Aanvraag van CONTROLAS om certificatie door de Raad voor Certificatie (RvC)
Binnen het Bestuur werd sedert het eind van de 80-er jaren steeds meer behoefte gevoeld CONTROLAS qua aanzien in de laswereld meer te laten zijn dan uitsluitend een organisatie die zich bezig hield met het keuren van lastoevoegmateriaal. Gemeend werd dat indien CONTROLAS erkend zou worden als een certificatie-instelling dat het posture van CONTROLAS binnen het lasgebeuren aanzienlijk vergroot zou worden en daarin een zekere mate van continuïteit verankerd lag. Als uitvloeisel hiervan werd op 11 juli 1988 aan de toenmalige Raad voor Certificatie te Driebergen verzocht om aan te geven aan welke voorwaarden CONTROLAS zou moeten voldoen voor het verkrijgen van bedoelde erkenning door de RvC. Uit van de RvC verkregen informatie is onder meer duidelijk geworden dat CONTROLAS zou dienen te beschikken over een College van Deskundigen.
College van Deskundigen (CvD)
In verband met de hierboven vermelde eis van de RvC is op initiatief van CONTROLAS en na onderhandelingen met de Vereniging voor Lastechniek (VELATEC) is een Reglement opgesteld waarin deelnemende partijen, verantwoordelijkheden en bevoegdheden alsmede werkwijze van het college hebben vastgelegd. Belanghebbende partijen (CONTROLAS en VELATEC) alsmede vertegenwoordigers van neutrale instellingen zouden aan het overleg deelnemen (elk der deelnemende partijen zou twee vertegenwoordigers leveren). Het college werd geleid door een neutrale voorzitter. Begin 1989 kwam het CvD voor het eerst bijeen. De vergaderfrequentie heeft gemiddeld ongeveer 2 vergadering per jaar bedragen. In 2000 werd op verzoek van de RvA een bepaling in de statuten opgenomen die voorzag in de opname van het CvD als officieel orgaan van de vereniging.
Accreditatie door de Raad voor Accreditatie (de vroegere RvC)
Na een langdurige periode waarin CONTROLAS met behulp van diverse adviseurs doende is geweest de voor erkenning door de RvC noodzakelijke documenten op te stellen (te denken valt aan een Kwaliteitshandboek, Certificatie Reglement, Reglement van Beroep, Klachtenprocedure etc. etc.) werd CONTROLAS op 27 mei 1997 door de Raad voor Accreditatie te Utrecht geaccrediteerd voor het keuren van lasproducten in het kader van de norm EN 45011. Met ingang van dezelfde datum is met de RvA een overeenkomst ter zake van de accreditatie gesloten. De accreditatie is na jaarlijkse controle-onderzoeken telkenmale door de RvA verlengd.
Certificatieschema
Tot het certificatieschema behoren het Certificatiereglement en de Regels voor keuring van lastoevoegmaterialen. Zie onder het betreffende hoofdstuk voor de Regels.
Ter ondersteuning van het certificatieschema en teneinde te kunnen beschikken over een overzichtelijk geheel van reglementen en procedures is een "Documentatiebundel inzake certificatie" samengesteld. In de bundel zijn de volgende documenten opgenomen: Statuten, Kwaliteitshandboek, Certificatie Reglement, Reglement Colleges van Deskundigen, Reglement van Beroep, Reglement Technische Commissie Lastoevoegmaterialen, Reglement op het Gebruik en het Toezicht bij het merk CONTROLAS, Procedure Klachtenbehandeling, Procedure Werkwijze Certificatiebureau, Procedure Werkwijze Bureau Keuringen, Procedure Beoordeling Onderaannemers, Procedure Interne Audits alsmede een negental Richtlijnen. Ten behoeve van intern gebruik door het Secretariaat van CONTROLAS hebben voorts een 4-tal Werkinstructies bestaan, te weten: Werkinstructie Algemeen, W.I. Secretariaat, W.I. Interne audits en W.I. Computerbestanden.
Certificatie-overeenkomsten
Conform de eisen van de RvA werden met de aanvragers van keuringen (in het algemeen de producenten van lastoevoegmateriaal) met ingang van 1997 certificatie-overeenkomsten afgesloten. Wederzijdse rechten en plichten zijn in de overeenkomsten vastgelegd. Tezamen met de overeenkomst zijn aan de aanvragers kopieën van het Certificatie Reglement, het Reglement Colleges van Deskundigen, het Reglement van Beroep en de Procedure Klachtenbehandeling verstrekt.
Certificatie van lastoevoegmaterialen
Nadat CONTROLAS in 1997 door de RvA erkend was als een certificerende instelling werden naast de keuringsresultaten vermeld in de Gegevenbladen, tevens certificaten uitgereikt. De keuringsresultaten werden door de zorg van de Coördinator Keuring ter beoordeling voorgelegd aan de leden van het Certificatiebureau en vervolgens werd bij akkoord bevinden het certificaat uitgereikt aan de aanvrager. Deze certificaten zijn vanaf 1997 immer ondertekend door de leden c.q. plv. leden van het Certificatiebureau. Gedurende de periode 1997-2004 hebben gefungeerd als leden: Ing. C.P. Buis en T. Pronk, en als plv. leden: Ing. J.B. Gielisse en Ing. C. van Sevenhoven.
Overwegingen overdracht certificatiesysteem
Binnen de vereniging is gedurende een lange reeks van jaren gediscussieerd over de vraag hoe in de toekomst, met name de financiële positie, veilig gesteld zou kunnen worden. Achtergrond van de discussie vormde een reële dreiging van het sterk afnemen van het ingeschatte keuringsvolume waarover CONTROLAS in de toekomst zou kunnen beschikken indien de gemeenschappelijke Europese norm voor het keuren van laselektrodes van kracht zou worden verklaard.
Indien deze norm van kracht wordt verklaard kan elk lastoevoegmateriaal dat volgens deze norm is gekeurd, in alle landen van de Europese Unie worden aanvaard. De eis van keuring respectievelijk certificering door CONTROLAS komt alsdan vervallen, met andere woorden CONTROLAS zou haar monopoliepositie in Nederland kwijt zijn. Na rijp beraad besloot het Bestuur om aan de Algemene Vergadering een voorstel voor te leggen dat neer kwam op het uitzien naar een bedrijf/instelling dat het certificatiesysteem van CONTROLAS onder nader te stellen voorwaarden zou kunnen overnemen. Desgevraagd had de RTD al eerder te kennen geven niet bereid te zijn bedoeld systeem van CONTROLAS over te nemen.
Op 25 juni 2003 ging de AV akkoord het hiervoor vermelde voorstel van het Bestuur. Voorafgaande aan het voorstel had het Bestuur reeds oriënterend overleg gepleegd met enkele instelling die mogelijkerwijs in aanmerking zouden kunnen komen voor het overnemen van het certificatiesysteem van CONTROLAS. Onder deze instellingen bevond zich de Dienst voor het Stoomwezen (per 1 juli '03 is deze instelling opgenomen in de organisatie van Lloyd's Register Nederland B.V.).
Overdracht CONTROLAS certificatiesysteem aan Lloyd's Register Nederland B.V.
Nadat de AV akkoord was gegaan met voorstel om een overnamepartij te vinden is het overleg met Lloyd's na l juli 2003 geïntensiveerd. Een en ander heeft ertoe geleid dat een concept overeenkomst tot koop en verkoop ter zake van de certificatie activiteiten op 18 december 2003 aan de AV kon worden voorgelegd. Na goedkeuring door de AV hebben de voorzitter, Ing. C.P. Buis, en de secretaris/penningmeester, de heer T. Pronk, de overeenkomst op 22 december 2003 ten kantore van Lloyd's ondertekend. Van de zijde van Lloyd's is getekend door de Algemeen Directeur, Ing. A.W.M. Holthuis. Op 1 januari 2004 heeft de RvA aan Lloyd's de accreditatie ter zake van productkeuring van lasproducten toegekend en heeft zij op dezelfde datum bedoelde accreditatie aan CONTROLAS ontnomen.
Ontbinding van de Vereniging
Overwegingen ontbinden Vereniging CONTROLAS
Nu per 1 januari 2004 verreweg het meest belangrijke asset van de vereniging te weten, het CONTROLAS certificatiesysteem, aan Lloyd's Register was overgedragen en daarmee het eerste deel van de doelstelling vermeld in de statuten, t.w. "het certificeren van produkten welke betrekking hebben op het vervaardigen van gelaste verbindingen in de meest ruime zin", geen betekenis meer had, rees de vraag of het tweede deel van de statutaire doelstelling, te weten "het vermeerderen van kennis van deze produkten", meer aandacht zou kunnen krijgen met vervolgens de vraag waaruit die aandacht zou dienen te bestaan. Eventueel zouden andere aktiviteiten op lastechnisch gebied kunnen worden ontplooid.
Ontbinding Vereniging CONTROLAS
In haar brief van 26 april 2004 heeft het Bestuur aan de leden laten weten dat na het vervallen, als gevolg van de overdracht van het certificatiesysteem, van het eerste deel van de statutaire doelstelling (het certificeren van producten), onderzocht is of er voldoende draagvlak was om de vereniging uitsluitend op basis van het tweede deel van de doelstelling (het vermeerderen van kennis van deze producten), voort te laten bestaan.
Het Bestuur heeft bij haar onderzoek in overweging genomen dat in de loop der jaren de belangstelling van de leden voor het werk van de vereniging is afgenomen en voorts dat de vervanging van de deels oudere bestuursleden door jonge vrijwilligers steeds meer op problemen stuit. Ook voor andere op het terrein van het lassen te ontplooien activiteiten ziet het Bestuur geen mogelijkheden. Op grond van het voorgaande is dan ook besloten om een voorstel tot ontbinding van de vereniging aan de leden voor te leggen.
Op 24 en 28 september 2004 is de Algemene Vergadering bijeen geweest en is besloten de vereniging met ingang van 1 oktober 2004 te ontbinden. Met de vereffening van het vermogen van de vereniging is belast Ing. C.P. Buis.
Onderscheidingen en jubilea
Erepenning
In 1985 is een Reglement 'Toekenning Erepenning CONTROLAS" opgesteld. Aan personen die "geruime tijd (circa 10 jaar) bijzonder bevorderend en opbouwend werkzaam zijn geweest op enig gebied behorende tot de activiteiten van de Vereniging CONTROLAS", kon een erepenning worden uitgereikt.
Achtereenvolgend is aan Ir D.E.D. Romijn (1985), Ing. P.J. Ras (1990), Ing. J.S. Haarmans (1992), Ir G. Hardenberg (1996), Ing. C.P. Buis (1998) en Ing. C. van Sevenhoven (2003) een erepenning uitgereikt.
Jubilea
In 1985 werd het 25-jarig bestaan gevierd. In samenwerking met het NIL werd op 22 november 1983 in het Nederlands Congresgebouw te Den Haag een studiedag georganiseerd met als thema: "kwaliteitsborging". Een groot aantal sprekers heeft een voordracht gehouden op lastechnisch gebied. Na afloop heeft een groot aantal genodigden het Bestuur gefeliciteerd met de resultaten die de vereniging sinds haar oprichting heeft behaald.
In 1998 is het 40-jarig bestaan herdacht met een feestelijk samenzijn op 3 en 4 oktober 1998 in restaurant kasteel Erenstein te Kerkrade (Zuid Limburg). Aan deze bijeenkomst is deelgenomen door de leden van het Bestuur, de leden van het College van Deskundigen en de Technische Commissie Lastoevoegmaterialen.
Tenslotte werd op 8 november 2003 het 45-jarig bestaan gevierd met een feestelijk diner in restaurant Boreas te Heeze (NBr). Hieraan nam naast het Bestuur een aantal gasten deel dat zich in de loop der jaren verdienstelijk heeft gemaakt voor CONTROLAS.
Naschrift
Met de beknopte beschrijving betreffende het wel en wee van de Vereniging CONTROLAS is beoogd degenen die naspeuringen willen doen in verenigingsdocumenten die bij het Nationaal Archief zijn ondergebracht, een chronologisch overzicht te bieden betreffende belangrijke gebeurtenissen die gedurende het bestaan van CONTROLAS hebben plaatsgevonden.
Door eerst de beknopte beschrijving te lezen is het mogelijk meer gericht onderzoek in de CONTROLAS-documentatie te verrichten.
Geschiedenis van het archiefbeheer
Het archief van de Vereniging CONTROLAS is sinds de oprichting van de Vereniging in 1958 beheerd door een secretaris. Later is het feitelijk beheer in handen gegeven van een secretariaat dat in de loop der jaren bij diverse instellingen c.q. bedrijven ondergebracht is geweest. De bemanning van het secretariaat werd dan geleverd door deze instelling of het bedrijf.
Op de hierboven vermelde wijze is het secretariaat achtereenvolgens ondergebracht geweest bij het Nederlands Instituut voor Lastechniek te Den Haag resp. Voorschoten, sinds begin 1990 bij de Vereniging FME te Zoetermeer en sedert 1-1-92 bij BERK Accountants en Belastingadviseurs te Den Haag. Tenslotte is het secretariaat sedert 1 oktober 2000 gevestigd geweest bij de Röntgen Technische Dienst te Overschie doch is voor het beheer van het secretariaat een functionaris in dienst genomen. Bedoelde functionaris was Mr. G. Beekhof die het secretariaat heeft beheerd vanaf 1 oktober 2000 tot de datum waarop de vereniging is ontbonden, te weten 1 oktober 2004.
De verwerving van het archief
Inbewaringgeving van een particulier archief, niet in eigendom verkregen
Inhoud en structuur van het archief
10.03; 2.25
Inhoud
Als uitgangspunt is gehanteerd het gegeven dat de Vereniging CONTROLAS indertijd als gevolg van een initiatief van de toenmalige Directeur van de Dienst voor het Stoomwezen is opgericht en dat vervolgens deze Dienst, zijnde onderdeel van het Ministerie van Sociale Zaken, het keuren en certificeren van lastoevoegmaterialen heeft gedelegeerd (mandaat heeft verleend) aan CONTROLAS. Op grond van het voorgaande is vervolgens vastgesteld dat de Vereniging CONTROLAS heeft gefungeerd als Zelfstandig Bestuursorgaan (ZBO) en in samenhang hiermee onder de werking van de Archiefwet 1995 valt. Op grond hiervan zijn uit de beschikbare dossiers uitsluitend die documenten gelicht die betrekking op het functioneren van CONTROLAS als keurings- en certificatie-instelling.
Gelet op de omvang van de op deze wijze geselecteerde documenten zijn vervolgens die documenten gekozen die een goed licht werpen op het ontstaan van de Vereniging alsmede het functioneren van de Vereniging respectievelijk als keurings- en certificatie-instelling. Gedacht moet worden aan vergaderverslagen van Bestuursorganen en van het onder die organen werkzame College van Deskundigen en van de Technische Commissie Lastoevoegmaterialen. Voorts zijn de Jaarverslagen alsmede van belang zijnde correspondentie opgenomen in het depot bij het N.A.
De accreditatie van CONTROLAS door de Raad voor Accreditatie in 1997 voor het product certificatieschema "lastoevoegmaterialen volgens de norm EN 45011" is van zeer groot belang geweest voor het aanzien alsmede het functioneren van CONTROLAS als keuringsen certificatie instelling en correspondentie in verband met de accreditatie vormt eveneens onderdeel van het ten behoeve van de opslag bij het N.A. geselecteerde materiaal.
De omvang van het archief bedraagt 1 m 66 1/2 cm.
Er zijn geen openbaarheidsbeperkingen.
Ordening van het archief
Conform het bepaalde in de Statuten hebben onderstaande verenigingsorganen gefunctioneerd en zijn de documenten die in een vergadering aan de orde kwamen met ingang van 1986 per jaar doorlopend genummerd en voorzien van een letter als volgt:
Algemene Vergadering Doc. L nr (jaar) - (volgnummer)
Bestuur Doc. B nr (jaar) - (volgnummer)
Dagelijks Bestuur Doc. DB nr (jaar) - (volgnummer)
College van Deskundigen (vanaf januari 1989) Doc. CvD nr (jaar) - (volgnummer)
Voorts zijn vrijwel direct na oprichting van CONTROLAS een Commissie van Deskundigen voor Lastoevoegmaterialen (CDT) (met ingang van november 1988 Technische Commissie Lastoevoegmaterialen TCL geheten) en een Werkgroep voor Lastoestellen (WG L) in het leven geroepen. Beide verbanden werden aangestuurd door het Dagelijks Bestuur.
De CDT heeft onder die naam in september 1988 haar laatste vergadering gehouden.
De TCL heeft onder haar nieuwe naam voor het eerst vergaderd in november 1988. Haar laatste vergadering werd gehouden op 7-4-2004. Documenten die in deze commissies aan de orde kwamen werden per jaar doorlopend genummerd en voorzien van een letter als volgt:
CDT/Technische Commissie Lastoevoegmaterialen Doc. T nr (jaar) - (volgnummer)
De TCL is ingevolge het Bestuursbesluit van 16-4-2004 met ingang van dezelfde datum opgeheven.
Aanwijzingen voor de gebruiker
Openbaarheidsbeperkingen
Volledig openbaar.
Materiële beperkingen
Aanvraaginstructie
Openbare archiefstukken kunnen online worden aangevraagd en gereserveerd. U kunt dit ook via de terminals in de studiezaal van het Nationaal Archief doen. Om te kunnen reserveren dient u de volgende stappen te volgen:
U maakt een profiel aan op www.gahetna.nl, en logt vervolgens in
Via de archiefinventaris (alleen de beschrijvingen met rode nummers) selecteert u het gewenste archiefstuk door op de knop 'Reserveren' te klikken
In het volgende scherm geeft u aan op welke dag u het archiefstuk wilt inzien
Indien u zich bevindt in de studiezaal en een tafelnummer heeft ontvangen kunt u dit nummer vermelden. Als u geen tafelnummer heeft kunt u tafelnummer 777 laten staan
Vervolgens bevestigt u uw reservering door deze te versturen.
Verwant materiaal
Beschikbaarheid van kopieën
Publicaties
Voor de beschrijving gebruikte bronnen
Een bijdrage van de toenmalige voorzitter van de Vereniging (Ir D.E.D. Romijn) aan een brochure die is uitgegeven ter gelegenheid van het 25-jarig bestaan van CONTROLAS in 1983.
CONTROLAS 1958-1983. Doelstellingen en werkwijze van CONTROLAS
Een bijdrage van de voormalige secretaris/penningmeester van de Vereniging (Ing. P.J. Ras) aan een brochure die is uitgegeven ter gelegenheid van het 40-jarig bestaan van de Vereniging in 1998.
De historie van CONTROLAS
Gebruikte archieven
Het archief van de Vereniging CONTROLAS
Beschrijving van de series en archiefbestanddelen
- STUKKEN VAN ALGEMENE AARD, I.
  - Algemene Vergadering; agenda's, verslagen alsmede onderliggende stukken., 1977-2004; 1-5; 5 omslagen
    - 1977-1990, 1
    - 1991-1995, 2
    - 1996-1999, 3
    - 2000-2003, 4
    - 2004, 5
  - Bestuur; agenda's, verslagen alsmede onderliggende stukken., 1977-2004; 6-22; 17 omslagen
    - 1977-1980, 6
    - 1981-1983, 7
    - 1984-1989, 8
    - 1990-1991, 9
    - 1992-1993 juni, 10
    - 1994 juli-1994, 11
    - 1995-1995 november, 12
    - 1995 december-1996, 13
    - 1997, 14
    - 1998-1998 februari, 15
    - 1998 maart-1998 juni, 16
    - 1998 juli-1998 december, 17
    - 1999, 18
    - 2000, 19
    - 2001, 20
    - 2002, 21
    - 2003-2004, 22
  - Dagelijks Bestuur; agenda's en verslagen., 1987-2004; 23-30; 8 omslagen
    - 1987-1991, 23
    - 1992-1993 juni, 24
    - 1993 juli-1994, 25
    - 1995-1996, 26
    - 1997-1998, 27
    - 1999-2000, 28
    - 2001-2002, 29
    - 2003-2004, 30
  - College van Deskundigen; agenda's en verslagen., 1998-2003; 31-32; 2 omslagen
    - 1989-1995, 31
    - 1996-2003, 32
  - Jaarverslagen van de Vereniging CONTROLAS., 1977-2004; 33; 1 omslag
- STUKKEN BETREFFENDE BIJZONDERE ONDERWERPEN, II.
  - Statuten., 1958-2004; 34; 1 omslag
  - Kamer van Koophandel en Fabrieken Regio Haaglanden., 1977-2004; 35; 1 omslag
  - Merk/Handelsnaam CONTROLAS; BENELUX Merkenbureau te Den Haag., 1991-2004; 36; 1 omslag
  - Merk/handelsnaam CONTROLAS; Office for Harmonization te Alicante (Sp)., 1997-2004; 37; 1 omslag
  - Com. van Deskundigen voor Toevoegmaterialen; agenda's en verslagen., 1971-1988; 38-39; 2 omslagen
    - 1971-1979, 38
    - 1980-1988, 39
  - Technische Commissie Lastoevoegmaterialen; agenda's en verslagen., 1989-2004; 40-42; 3 omslagen
    - 1989-1994, 40
    - 1995-1999, 41
    - 2000-2004, 42
  - Werkgroep voor Lastoestellen; brochure "Lastoestellen, de juiste keuze"., 1985 november; 43; 1 omslag
  - Lijst van goedgekeurde/gecertificeerde lastoevoegmaterialen (Nl/Engels). Voorbeeldexemplaren., 1992, 2003 en 2004; 44; 1 omslag
  - Regels voor de keuring van laselektroden/lastoevoegmaterialen. Editie 1971 en ed. (Nl en Engels)., 1980; 45; 1 omslag
  - Regels voor de keuring van lastoevoegmaterialen (Nl en Engels). Editie 1989., 46; 1 omslag
  - Regels voor de keuring van lastoevoegmaterialen (Nl en Engels). Aanvullingen en wijzigingen nrs 1 t/m 4., 47; 1 omslag
  - Regels voor de keuring van lastoevoegmaterialen (Nl en Engels). Versie eind 2003., 48; 1 omslag
  - Aanpassing Regels aan de Europese Richtlijn incl. Overgangsregeling., November 2001; 49; 1 omslag
  - Samenwerking met Röntgen Technische Dienst (RTD)., 1962-1985; 50; 1 omslag
  - Samenwerking met Röntgen Technische Dienst (RTD)., 1986-1991; 51; 1 omslag
  - CONTROLAS-RTD Samenwerkingsovereenkomst., 1992-2003; 52; 1 pak
  - CONTROLAS Bureau Keuringen., 1993-2004; 53; 1 omslag
  - Nederlands Instituut voor Lastechniek en Belgisch Instituut voor Lastechniek., 1974-2004; 54; 1 omslag
  - Raad voor Certificatie., 1988-1995 augustus; 55; 1 omslag
  - Raad voor Accreditatie., 1995 september-2003; 56; 1 pak
  - Documentatiebundel inzake certificatie., 1996-2003; 57; 1 pak
  - Werkinstructies Secretariaat., 1992-2004; 58; 1 omslag
  - Documenten gebruikt t.b.v. het keurings- en certificatieproces., 1989-2003; 59; 1 omslag
  - Overdracht certificatiesysteem en ontbinden Vereniging CONTROLAS., 2003-2004; 60; 1 omslag
  - Bestuursleden in bezit van uitgereikte erepenning., 1985, 1990, 1992, 1996, 1998 en 2003; 61; 1 omslag
  - Brochures ter gelegenheid van jubilea., 1985, 1998 en 2003; 62; 1 omslag